【裁判字號】    89,易,117
【裁判日期】    900307
【裁判案由】    傷害等
【裁判全文】
臺灣臺北地方法院刑事判決                          八十九年度易字第一一七號
    公  訴  人  臺灣臺北地方法院檢察署檢察官
    被      告  戊○○
    被      告  丙○
    被      告  乙○○
右列被告等因傷害等案件，經檢察官提起公訴（八十八年度偵字第七四二號），本院
判決如左：
    主  文
戊○○、丙○、乙○○共同傷害人之身體，戊○○處有期徒刑參月，丙○處有期徒刑
貳月，乙○○處拘役伍拾日，如易科罰金，均以參佰元折算壹日。
    事  實
一、緣戊○○為處理其與丁○○、甲○○間之債務關係，於民國八十七年十一月十八
    日下午四時三十分許，約丁○○、甲○○等人至其位於臺北市○○區○○路九十
    五巷二號一樓之住處商討債務事宜，因雙方意見不合，戊○○竟與丙○、乙○○
    基於傷害犯意之聯絡，共同毆打丁○○、甲○○，致丁○○受有右肩、前胸擦傷
    、前胸挫傷等傷害，甲○○受有臉部、右腰、左頸部、雙眼框挫傷、下嘴唇、左
    手挫傷等傷害，傷害過程中戊○○、丙○、乙○○並基於恐嚇之犯意聯絡，推由
    乙○○向甲○○、丁○○恐嚇稱：「我們是竹聯幫的，怎樣，有本事去那邊找我
    ，我叫小明，要輸贏沒關係，隨時準備好等你們」，使丁○○、甲○○心生畏懼
    ，致生危害於安全。
二、案經丁○○、甲○○訴由臺北市政府警察局松山分局報請臺灣臺北地方法院檢察
    署檢察官偵查起訴。
    理  由
一、訊據被告戊○○、丙○、乙○○固坦承於右揭時地因債務糾紛與甲○○、丁○○
    發生爭執，惟三人均矢口否認有何傷害犯行，被告戊○○辯稱：告訴人之前以不
    法手段逼迫伊簽立金額共二千三百萬元之本票後，向法院取得本票強制執行裁定
    ，並於當天主動至伊家中索取頭期款一百萬元，伊因不承認告訴人提出之本票裁
    定，雙方發生爭執，告訴人就先動手，雙方才發生扭打，但伊係出於防衛之意思
    ，並無傷害及恐嚇之犯行云云，被告乙○○辯稱：伊當天在戊○○家中喝茶，因
    告訴人至戊○○家中要債，且先出手打人，伊才去拉他們勸架，並未有動手毆打
    告訴人，更未有恐嚇之犯行云云，被告丙○辯稱：是告訴人到戊○○家中要債，
    伊覺得告訴人很過分才將他們推出去，因告訴人先動手毆打伊，伊基於自衛及保
    護戊○○才回打告訴人幾拳云云。
    （一）經查，告訴人甲○○、丁○○於右揭時地遭被告等三人毆打，並分別受有
          右肩、前胸擦傷、前胸挫傷、臉部、右腰、左頸部、雙眼框挫傷、下嘴唇
          、左手挫傷等傷害之事實，迭據告訴人甲○○、丁○○於警訊、偵查及本
          院審理時指述甚詳，並有甲○○及丁○○分別出具之國軍八Ｏ七總醫院附
          設民眾診療服務處診斷證明書各一紙附卷可稽，雖上開證明書之開立日期
          為八十七年十一月十九日，惟診斷證明書之醫師囑言欄均記載「８７．１
          １．１８急診處置並開立證明宜門診複查」，足見告訴人確實於八十七年
          十一月十八日受傷至國軍八Ｏ七總醫院急診，上開診斷證明書應堪信為真
          實。
    （二）次查，被告戊○○前曾因與丁○○之姐彭巧玲間合資海山國際開發股份有
          限公司，合夥關係終止後戊○○曾書立一紙三百萬元之借據，及五紙金額
          共計二千萬元之本票，交付彭巧玲，並於八十三年間向本院提起民事訴訟
          ，要求彭巧玲返還上開本票等情，有民事起訴狀影在卷可參，而戊○○亦
          曾向臺灣新竹地方法院檢察署告訴彭巧玲、丁○○二人涉犯強盜罪嫌，經
          檢察官以犯罪嫌疑不足，予以不起訴處分在案，有上開地檢署八十四年度
          偵字第一一八號不起訴處分書影本在卷可查，又戊○○於八十七年三月二
          十二日受告訴人脅迫簽立面額共二千三百萬元之本票共九張，告訴人徐玉
          豐、丁○○因而經本院以八十七年度易字第四Ｏ四八號均判處有期徒刑五
          月，並經台灣高等法院以八十八年度上易字第二三四六號駁回上訴確定，
          亦有上開判決書附卷可稽，而告訴人持上開本票向台灣士林地方法院聲請
          本票裁定等情，亦據被告戊○○及告訴人甲○○、丁○○供述屬實，則被
          告與告訴人間早因債務關係而有糾紛存在，現又因告訴人向法院聲請本票
          裁定而有受強制執行之可能，自會主動要求告訴人商討解決之道，反觀告
          訴人等既已取得法院之本票裁定，循民事途徑即可滿足其對戊○○之債權
          ，無須再以自力救濟之方式為之，足見告訴人稱係戊○○要求告訴人至曾
          凱家中商討債務問題等情，應堪採信。又被告戊○○、丙○、乙○○均
          自承當天有在現場，丙○及戊○○並供稱曾出手毆打告訴人，惟辯稱係告
          訴人先行動手，基於正當防衛始出手毆打告訴人云云，惟被告三人不僅無
          法提出其遭告訴人毆打之證據，且被告三人與告訴人二人之身高、體重均
          相仿，而被告方面有三人，告訴人方面只有二人，以被告人數上之優勢觀
          之，應隨即可以制止告訴人之毆打，然由告訴人等之診斷證明書所載，告
          訴人之傷勢遍及臉部、頸部、胸部、手部，若被告等僅係出於正當防衛之
          意思而為傷害行為，實不可能造成如此之傷勢，是被告辯稱出於正當防衛
          始毆打告訴人云云，顯係卸責之詞不足採信。
    （三）又被告等於傷害告訴人之際，又推由乙○○向告訴人恐嚇稱：「我們是竹
          聯幫的，怎樣，有本事去那邊找我，我叫小明，要輸贏沒關係，隨時準備
          好等你們」等語，有告訴人庭呈之錄音帶譯文附卷可稽，並經本院當庭勘
          驗錄音帶內容無訛，告訴人因被告等之恐嚇而心生畏懼致生危害於安全等
          情，亦經告訴人於本院庭訊時指述甚詳，雖被告等均辯稱上開錄音內容係
          告訴人所偽造云云，惟查該錄音帶內容一開始是爭執戊○○與彭巧玲之債
          務關係是否存在，復又爭執戊○○對法院之本票裁定是否提出異議等語，
          其內容核與被告戊○○、甲○○丁○○間之債務糾紛相吻合，上開錄音帶
          之內容應堪信為真實，足見被告等上開置辯顯係卸責之詞，不足採信，渠
          等傷害及恐嚇之犯行堪以認定。
二、核被告戊○○、丙○、乙○○等所為，均係犯刑法第二百七十七條第一項之傷害
    罪及同法第三百零五條之恐嚇危害安全罪，被告三人間就上開二犯行，均有犯意
    聯絡及行為分擔，均為共同正犯。被告等以一傷害及恐嚇行為，同時侵害甲○○
    、丁○○之法益，均為想像競合犯，均應從一重論處。又被告等所犯上開傷害罪
    及恐嚇罪間，有方法結果之牽連關係，均應從一重之傷害罪論處。爰審酌被告三
    人之品行、犯罪之動機、目的、手段、所生之危害及犯罪後之態度等一切情狀，
    分別量處如主文所示之刑，並均諭知易科罰金之折算標準，以資懲儆。
據上論斷，應依刑事訴訟法第二百九十九條第一項前段，刑法第二十八條、第二百七
十七條第一項、第三百零五條、第五十五條、第四十一條第一項前段，罰金罰鍰提高
標準條例第一條前段、第二條，判決如主文。
本案經檢察官葉惠燕到庭執行職務
中    華    民    國      九十        年        三        月      七    日
                                      臺灣臺北地方法院刑事第六庭
                                          法  官  蔡  如  琪
右正本證明與原本無異。
如不服本判決，應於判決送達後十日內，向本院提出上訴狀。
                                          書記官  黃  鈴  容
中    華    民    國      九十        年        三        月      九    日
附錄法條：
中華民國刑法第二百七十七條
 (普通傷害罪)
傷害人之身體或健康者，處三年以下有期徒刑、拘役或一千元以下罰金。
犯前項之罪因而致人於死者，處無期徒刑或七年以上有期徒刑；致重傷者
，處三年以上十年以下有期徒刑。
中華民國刑法第三百零五條
 (恐嚇危害安全罪)
以加害生命、身體、自由、名譽、財產之事，恐嚇他人致生危害於安全者
，處二年以下有期徒刑、拘役或三百元以下罰金。


司法院資訊處製作；財團法人民間司法改革基金會備份。
